臺灣高等法院高雄分院民事裁定　　　　　　99年度再字第16號
再審原告　　郭秀枝即龍美企業行
　　　　　　陳清實即龍美企業行
　　　　　　龍美航運股份有限公司
上列 1　人
法定代理人　郭秀枝　　住澎湖縣白沙鄉講美村1之1號
共　　　同
訴訟代理人　林永發律師
再審被告　　張方　　住澎湖縣馬公市○○里○○街9號2樓
　　　　　　張文　　同上
共　　　同
法定代理人　鄭喬予　　同上
訴訟代理人　許文贊律師
上列當事人間請求第三人異議之訴事件，再審原告對於民國98年
3 月25日本院97年度上字第142 號第二審確定判決，提起再審之
訴，本院裁定如下：
    主  文
再審之訴駁回。
再審訴訟費用由再審原告負擔。
    事 實 及 理 由
一、按再審之訴，應於30日之不變期間內提起。前項期間，自判
    決確定時起算，判決於送達前確定者，自送達時起算；其再
    審之理由發生或知悉在後者，均自知悉時起算，民事訴訟法
    第五百條第一項、第二項定有明文。本院97年度上字第142
    號判決，於民國98年7 月31日經最高法院以97年度台上字第
    1387號裁定駁回上訴並公告確定，該裁定於98年3 月31日送
    達再審原告，再審原告至99年10月21日始提起本件再審之訴
    。
二、再審原告起訴意旨略以：伊於99年9 月25日發現如附表所示
    之七件新證物，可以證明系爭龍美8 號船舶係郭秀枝於民國
    92年4 月18日出資所購買，確定判決如經斟酌此證物，當不
    致於向高雄港務局調取92年8 月19日事後補發之龍美8 號平
    台船買賣契約書而誤認郭秀枝支出之六筆匯款均在船舶買賣
    訂約（即92年8 月19日）前，而否定系爭龍美8 號船舶為郭
    秀枝出資所購得云云。惟按民事訴訟法第496 條第1 項第13
    款所謂當事人發見未經斟酌之證物或得使用該證物，係指在
    前訴訟程序不知有該證物，現始知之，或雖知有此而不能使
    用，現始得使用者而言（最高法院32年上字第1247號判例參
    照）。又再審原告如主張其知悉再審理由在後者，應就此利
    己事實負舉證責任，此觀同法第501 條第1 項第4 款規定即
    明。再審原告所提出如附表編號1 至3 所示於西元2003年4
    月18日、同年7 月16日及同年8 月25日簽訂之買賣契約書，
    及編號5 至7 所示匯款日期在92年4 月18日至同年9 月15日
    期間內之台灣土地銀行匯出匯款申請書，既為郭秀枝本人所
    簽訂及申請，於前訴訟程序即無不知之情事。且再審原告自
    承如附表編號4 所示買賣契約書係前訴訟程序向高雄港務局
    函所調取，編號5 號其中前5 份如再審起訴狀第4 頁表列編
    號2 至6 號所示申請書，在前訴訟程序已經有提出，自無在
    前訴訟程序不知有該證物，現始知之可言。至如附表編號5
    、6 所示台灣土地銀行澎湖分行戶名郭秀枝帳號000-000-00
    0000號綜合存款存摺有關支出部分紀錄四張及該帳號歷史交
    易明細查詢二張，亦係郭秀枝所有之銀行存款存摺資料及交
    易明細，則於前訴訟程序自無不知，或不能儘早向銀行申請
    提出該交易明細使用之情事，原不得援引為再審事由。又郭
    秀枝雖主張伊於前訴訟未找到系爭買賣契約書，於99年9 月
    25日始找到而知悉再審理由，惟就此利己事實並未舉證證明
    ，依上說明，其於99年10月21日提起本訴，已逾30日不變期
    間，再審之訴自非合法，爰裁定予以駁回。
三、據上論結，本件再審之訴為不合法，依民事訴訟法第502 條
    第1 項、第95條、第78條，裁定如主文。
中    華    民    國   100    年    2     月    25    日
                            民事第六庭
                                審判長法官  許明進
                                法      官  蘇姿月
                                法      官  徐文祥
以上正本證明與原本無異。
如不服本裁定應於送達後10日內向本院提出抗告狀（並按他造當
事人之人數附繕本），並繳納抗告費新臺幣1,000 元。
中    華    民    國   100    年    2     月    25    日
                                書  記  官  梁雅華
附表：
1.買賣契約書（西元2003年4 月18日簽訂，船名：作業台船SS-3
  號即龍美8 號平台船）一份
2.船舶買賣契約書（西元2003年7 月16日與船主代理人即仲介角
  田忠彥簽訂，船名：即龍美10號拖船）一份
3.船舶買賣契約書（西元2003年8 月25日與賣主和幸船舶株式會
  社簽訂，船名：即龍美10號拖船）一份
4.買賣契約書（西元2003年8 月19日重複補訂，船名：作業台船
  SS-3號即龍美8 號平台船，登記港務局之契約）一份
5.台灣土地銀行匯出匯款申請書十張（匯款日期、提款帳號、匯
  款金額、簽約日期、匯款申請人，均詳如再審起訴狀之列表）
6.台灣土地銀行澎湖分行戶名郭秀枝帳號000-000-000000號綜合
  存款存摺有關部分支出紀錄四張
7.台灣土地銀行澎湖分行客戶歷史交易明細查詢二張